臺灣高等法院刑事判決　　　　　　　　94年度上訴字第2468號
上　訴　人　台灣台北地方法院檢察署檢察官
上　訴　人
即　被　告　乙○○
上　訴　人
即　被　告　甲○○
上列上訴人等因被告等搶奪等案件，不服臺灣臺北地方法院94年
度訴字第62號，中華民國94年6月13日第一審判決（起訴案號：
臺灣臺北地方法院檢察署93年度偵字第17060號），提起上訴，
本院判決如下：
    主  文
上訴駁回。
    事  實
一、乙○○、甲○○係兄弟，乙○○於民國九十年間因違反毒品
    危害防制條例案件，經本院以九十年度訴字第九五一號刑事
    判決判處有期徒刑九月確定，於九十二年六月二十四日執行
    完畢；甲○○於九十二年間因竊盜案件，經本院以九十二年
    度簡字第一四九八號刑事簡易判決判處有期徒刑三月確定，
    於九十三年四月八日執行完畢，詎其等猶不知悔改。乙○○
    於九十三年九月二十二日上午十一時許，見鄰居戊○○所有
    車牌號碼ＡＮＬ—○九九號重型機車，停放在臺北縣新店市
    ○○路○段七十六號前，竟萌生為自己不法所有之意圖，以
    其姊李淑娟所有之機車鑰匙啟動該機車引擎後竊取之，得手
    後，與其弟甲○○共同基於意圖為自己不法所有之犯意聯絡
    ，以該部機車作為搶奪路人財物之工具，由乙○○駕駛該車
    搭載其弟甲○○四處找尋搶奪之對象，旋於同日上午十一時
    五十分許，二人騎乘上開竊得之機車行至臺北縣中和市○○
    路○段八十五巷八號前，適丙○○一人獨自沿巷道行走，右
    手提握黑色公事包一只（內有現金新臺幣（下同）二萬零一
    百元、花旗銀行信用卡、花旗銀行金融卡、全民健康保險卡
    各一張、ＧＰＬＵＳ手機一支、乳白色包包、紅色包包各一
    個），甲○○見狀，認有機可乘，告知乙○○放慢車速並靠
    近丙○○，乙○○便依言緩慢駛近丙○○，再由坐在後座之
    甲○○趁丙○○不備之際，徒手自丙○○背後搶奪其右手所
    提握之公事包，得手後，立即加速驅車離去，惟因丙○○大
    聲叫喊，當時正在上開巷口購買午餐之丙○○配偶丁○○聽
    聞後，見丙○○以手指乙○○、甲○○騎乘之機車，且甲○○手抱丙○○之公事包，立即騎乘機車自後追趕，二車行至
    臺北縣新店市○○路○段與新和街口時，乙○○、甲○○騎
    乘機車因闖紅燈，不慎撞及一臺自側面駛來之機車而摔倒，
    該公事包亦掉落在地，為騎乘機車追躡在後之丁○○所拾取
    ，乙○○、甲○○遂立即起身騎乘機車繼續逃逸，於同日中
    午十二時許，在臺北縣新店市○○街三巷、柴埕路路口，乙○○、甲○○騎乘機車因撞及護欄而人車倒地，甲○○為警
    當場逮捕，乙○○則乘隙逃逸，嗣經警循線查獲，並扣得機
    車鑰匙一支。
二、案經臺北縣政府警察局新店分局報請臺灣臺北地方法院檢察
    署檢察官偵查起訴。
    理  由
一、訊據上訴人被告乙○○固坦承於前揭時、地，駕駛被害人戊○○遭竊之車牌號碼ＡＮＬ—○九九號重型機車搭載其弟即
    上訴人被告甲○○之上開搶奪事實，惟矢口否認有何竊盜犯
    行，辯稱：案發當天所騎乘之機車，經其弟甲○○告知係向
    隔壁借得，伊不知該機車為甲○○所竊取云云。訊據被告甲○○對於其於上揭時、地搶奪之事實坦承不諱，但稱其兄即
    被告乙○○駕駛上開機車載伊，僅伊一人下手行搶，並其兄
    乙○○並未行搶，事先亦不知其要行搶，及自承案發當時騎
    乘之機車係其所竊取云云。
    經查：
    （一）搶奪部分:
      被告甲○○雖稱僅伊一人下手行搶，其兄乙○○未行搶，
      事先亦不知其要行搶，然二名被告如何行搶之情節，業據
      被告乙○○於本院審理時供述在卷，核與證人即被害人丙○○及證人即丙○○之配偶丁○○，於原審審理時所證述
      情節相符。且二名被告搶得之物品業據證人丁○○領回，
      此有丁○○出具之贓物認領保管單一紙在卷可稽。況被告
      甲○○於警方詢問時，亦坦承其與其兄乙○○二人共同行
      搶（見九十四年度偵字第四八七Ｏ號卷第五頁，被告乙○○對被告甲○○於警方詢問時之陳述，其證據能力不爭執
      ，附此敘明。）。再徵之被告乙○○騎上開機車，經過被
      害人丙○○時先減速慢行，並靠近被害人丙○○，再由被
      告甲○○下手行搶，俟得手後，被告乙○○便騎上開機車
      加速離去之情節以觀，顯見被告二人係利用以機車接近被
      害路人，並出其不意搶奪財物後，再迅速駛離現場之犯罪
      模式行搶。蓋若被告乙○○事先不知情，其二人無共同搶
      奪犯意，被告乙○○騎車理應與行人保持距離，避免擦撞
      肇事，始符情理，豈有經過被害人丙○○時，先減速慢行
      ，並靠近被害人丙○○之道理。準此足見，被告甲○○有
      關僅伊一人下手行搶，其兄乙○○未行搶，事先亦不知情
      之說辭，顯係出於兄弟之情，迴護被告乙○○，尚不足採
      信，而被告乙○○本院審理時之自白，及被告甲○○於警
      方詢問時之自白，均與事實相符，堪予採信，是二名被告
      上開搶奪犯行，足堪認定。
    （二）竊盜部份:
      被告乙○○固辯稱伊並未竊取上開機車，惟查證人即被告
      甲○○於九十三年九月二十二日警詢及內勤檢察官訊問時
      明白供述：九十三年九月二十二日上午十一時許，我本來
      要跟我哥乙○○去中和找我大嫂，因為乙○○說家裡的機
      車被騎出去要去借，後來乙○○帶了一輛機車回來，我問
      乙○○機車從哪裡來，乙○○說借不到，就在我家旁邊即
      臺北縣新店市○○路○段七十六號前，拿一把自己的鑰匙
      去發動而竊取等語（見同上偵查卷第四頁反面、第三十五
      頁至第三十六頁，被告乙○○對被告甲○○於警方詢問及
      檢察官偵查時之陳述，其證據能力不爭執，附此敘明。）
      ，已明確交代何以知悉被告乙○○行竊機車之原因及行竊
      之方法，其供述竊車事實核與證人即被害人戊○○於警詢
      、檢察官偵訊及原審審理時證稱，上開機車係其所有，於
      九十三年九月二十日下午五時許，停放在臺北縣新店市○○路○段七十六號前遭竊之車輛之情節相符，並有該機車
      行車執照影本可憑，又上開機車業由戊○○領回，亦有戊○○出具之贓物認領保管單各一份附卷可佐，此外復有上
      開鑰匙一支扣案可資佐證。而被告甲○○雖然於本院審理
      時自承上開機車為其所竊，非其兄乙○○所竊，其於九十
      三年九月二十二日警詢及內勤檢察官訊問時，為脫罪始稱
      上開機車為其兄乙○○所偷等語，但徵之如前述其於九十
      三年九月二十二日警詢時，業已自白上開搶奪犯行之情節
      以觀，足見其於本院審理時上開機車為其所竊之說辭，不
      符常理，顯係保護其兄乙○○之辭，蓋其於九十三年九月
      二十二日警詢時，若有脫罪之意，豈有承認搶奪之重罪，
      反而將竊盜之輕罪推諉予他人之道理，是基於案發時之供
      述較少權衡利害得失或受他人干預，比之事後翻異之詞可
      信之事理，認被告甲○○於九十三年九月二十二日警詢及
      內勤檢察官訊問時，有關被告乙○○竊取上開機車之陳述
      為可採，而被告乙○○伊並未竊取上開機車之辯解，顯係
      推諉之辭，不足採信。準此，被告乙○○上開竊盜犯行，
      足堪認定。
    綜上所述，本件事證明確，二名被告均應依法論科。
二、核被告乙○○所為，係犯刑法第三百二十條第一項竊盜罪及
    刑法第三百二十五條第一項搶奪罪。被告甲○○所為，係犯
    刑法第三百二十五條第一項搶奪罪。被告二人間，就搶奪犯
    行有犯意聯絡及行為分擔，應論以共同正犯。被告乙○○以
    竊得之機車作為工具而實施搶奪犯行，並利用騎乘贓車便於
    逃逸之犯罪手法增加警方查緝之困難度，其所犯上開二罪間
    有方法結果之牽連關係，為牽連犯，應依刑法第五十五條之
    規定，從一重論以搶奪罪，檢察官認二罪犯意各別、行為互
    異，應分論併罰，容有未洽。又被告乙○○於九十年間因違
    反毒品危害防制條例案件，經原審以九十年度訴字第九五一
    號刑事判決判處有期徒刑九月確定，於九十二年六月二十四
    日執行完畢；另被告甲○○於九十二年間因竊盜案件，經原
    審以九十二年度簡字第一四九八號刑事簡易判決判處有期徒
    刑三月確定，於九十三年四月八日執行完畢，有臺灣高等法
    院被告全國前案紀錄表在卷可考，其等於五年內再犯本件有
    期徒刑以上之罪為累犯，應依刑法第四十七條，均加重其刑
    。
三、原審以被告等所犯事證明確，援引刑事訴訟法第二百九十九
    條第一項前段，刑法第二十八條、第三百二十條第一項、第
    三百二十五條第一項、第五十五條，第四十七條、罰金罰鍰
    提高標準條例第一條前段，並審酌被告二人年輕力壯，不思
    從事正當工作謀生，被告乙○○竊取被害人戊○○之機車，
    被告二人並以該機車為工具當街公然搶奪被害人丙○○之財
    物，犯罪所生之危害非輕，嚴重影響社會治安，不僅對被害
    人丙○○造成莫大恐懼，且有侵害人身安全之虞，被告二人
    犯後態度，及所得財物分別已由戊○○、丁○○領回，及被
    告等犯罪之動機、目的及智識程度等一切情狀，分別量處被
    告乙○○有期徒刑一年八月，被告甲○○有期徒刑一年四月
    ，並說明上開刑度，應已足收儆懲之效，檢察官於原審於論
    告時具體求刑被告乙○○竊盜罪部分有期徒刑八月，被告二
    人搶奪罪部分均有期徒刑二年六月，尚嫌過重，及敘明扣案
    行竊所用之鑰匙一支，雖係被告乙○○供犯竊盜罪所用之物
    ，惟非被告乙○○所有之物，爰不予宣告沒收。認事用法並
    無不當，量刑亦尚妥適。檢察官上訴意旨認原審量刑太輕，
    及被告乙○○所犯竊盜及搶奪二罪係數罪，並無牽連關係，
    原審竟認係牽連犯，暨如後述臺灣板橋地方法院檢察署九十
    四年度偵字第四八七○號案件，應與本件併予審理，但原審
    卻未併予審理（該案與本件並無裁判上一罪關係，詳後述。
    ），顯有違誤等語，又被告二人上訴意旨均認原審量刑太重
    ，及被告乙○○並否認犯有上開竊盜罪等語，分別指摘原判
    決不當，均無理由，應予駁回。
四、檢察官上訴意旨另略以，被告乙○○與李鴻昇共同意圖為自
    己不法所有，於九十四年三月十五日下午，在臺北縣新莊市
    ○○路二九二巷一弄二號一樓前，以自備之鑰匙竊取傅俊賢
    所有車號ＡＡ七—一六六號重機車得手，即由李鴻昇騎乘該
    機車搭載被告乙○○，二人騎乘該機車於同日十五時許行經
    臺北縣三重市○○路一四三號前時，由被告乙○○下手搶奪
    路人馮錦鳳肩背之皮包一只（內有現金六千元、黑色ＬＶ皮
    夾一個、行動電話二支、數位相機一臺、相機電池一個、身
    分證一張、駕照一張、健保ＩＣ卡三張、合作金庫金融卡一
    張、花旗銀行信用卡一張、支票二張、印鑑章一枚等物），
    得手後二人欲加速離開之際，為路過之機車騎士蔡文慶、陳
    賜卿發現而騎車於其後追趕，被告乙○○及李鴻昇見狀騎車
    至臺北縣三重市○○路○段六十八巷二十四弄內，並棄車逃
    逸，李鴻昇仍於同日十五時十分許，在上弄十九號為警查獲
    ，被告乙○○則趁隙逃離現場，因認被告乙○○所為係犯刑
    法第三百二十條第一項竊盜罪嫌、同法第三百二十五條第一
    項搶奪罪嫌（上開案件偵查案號為臺灣板橋地方法院檢察署
    九十四年度偵字第四八七○號），與本案被告乙○○經起訴
    之前揭竊盜及搶奪有連續犯之裁判上一罪關係，原審未併予
    審理，顯然有誤，請求併予審理等語。查被告乙○○本案所
    涉竊盜及搶奪犯行與併案部分之竊盜及搶奪犯行間，相距已
    近五個月，並不具備時間上之緊接性，且被告乙○○於本院
    行準備程序時，亦自承九十三年九月二十二日本件案發後，
    九十四年一月底或二月初才離開家裹因沒有錢才去搶等語（
    見本院九十四年九月十三日準備程序筆錄），顯難認係自始
    均在被告乙○○一個預定犯罪計劃以內，出於主觀上始終同
    一犯意所為，二案間應無連續犯關係可言，無從併與審理，
    檢察官此部份上訴，為無理由，此部份應退由檢察官，另為
    適法處理。
五、另被告乙○○亦涉嫌與黃昭欽、孫聖斌三人結夥，基於共同
    意圖為自己不法所有之概括犯意，於九十三年四月十日上午
    十時許、同年月十六日下午二時五十七分許、同年月二十九
    日上午十一時十五分許，在臺北縣新店市○○街一○四號前
    、臺北縣新店市○○街三十二號前、臺北縣新店市○○街七
    十二號前，選定被害人劉陳芙美、劉宗玲、許秀美後，由被
    告乙○○騎乘自己所有之車牌號碼ＢＧＧ—八八○號重型機
    車尾隨把風，黃昭欽騎乘另一車牌號碼不詳之重型機車搭載
    孫聖斌，推由孫聖斌乘被害人行走不及防備之際，自後方下
    手連續搶奪上開被害人之皮包後逃逸，所得之財物三人朋分
    花用，經臺灣臺北地方法院檢察署偵查起訴（案號：九十三
    年度偵字第九四○九號），於九十三年七月十六日繫屬原審
    （案號：臺灣臺北地方法院九十三年度訴字第九二二號，被
    告乙○○部分尚未審結）。該案雖繫屬在本案之前，惟被告
    乙○○否認參與該案犯行（見原審卷第一○三頁），且時間
    上該案與本案已相隔近五月，顯非基於概括犯意而為。是二
    者間並無連續犯之裁判上一罪關係，併此敘明。
據上論斷，應依刑事訴訟法第368條，判決如主文。
本案經檢察官現世箴到庭執行職務。
中　　華　　民　　國　　94　　年　　10　　月　　11　　日
　　　　　　　　　刑事第十九庭審判長法　官  葉騰瑞
　　　　　　　　　　　　　　　　　  法　官  莊明彰
　　　　　　　 　 　　　　　　　　　法　官  黃俊明
以上正本證明與原本無異。
如不服本判決，應於收受送達後十日內向本院提出上訴書狀，其
未敘述上訴之理由者並得於提起上訴後十日內向本院補提理由書
（均須按他造當事人之人數附繕本）。
                                    書記官  廖婷璇
中　　華　　民　　國　　94　　年　　10　　月　　11　　日
附錄：本案論罪科刑法條全文
中華民國刑法第320條 (普通竊盜罪、竊佔罪)
 意圖為自己或第3人不法之所有，而竊取他人之動產者，為竊盜
罪，處五年以下有期徒刑、拘役或五百元以下罰金。
中華民國刑法第325條(普通搶奪罪)
意圖為自己或第 3 人不法之所有，而搶奪他人之動產者，處六月
以上五年以下有期徒刑。
